【裁判字號】    89,簡上更(一),1
【裁判日期】    890616
【裁判案由】    交還土地
【裁判全文】
臺灣臺南地方法院民事判決  八十九年度簡上更(一)字第一號
    上  訴  人  乙○○
                戊○○
                丑○○
                庚○○
                辛○○
                己○○
                丁○○
                壬○○
                丙○○○
                甲○○○
                癸○○
                寅○○
                子○○
    被上訴人    台灣糖業股份有限公司
                            設台北市○○○路○段二六六號
    法定代理人  錢秉才      住.
右當事人間請求交還土地事件，上訴人對於中華民國八十七年八月三日本院新營簡易
庭第一審判決（八十六年度營簡字第五一八號）提起上訴，判決後，經最高法院發回
更審，本院判決如左：
    主      文
原判決廢棄，發回本院新營簡易庭。
    理      由
一、按第一審之訴訟程序有重大之瑕疵者，第二審法院得廢棄原判決，而將該事件發
    回原法院；並得不經言詞辯論；但以因維持審級制度認為必要時為限。民事訴訟
    法第四百五十一條第一項、第四百五十三條分別定有明文。又前揭規定，依同法
    第四百三十六條之一第三項之規定，於簡易訴訟程序事件之第二審上訴程序準用
    之。
二、復按因訴之合併、變更、追加或提起反訴，致其訴之全部或一部，不屬民事訴訟
    法第四百二十七條第一項及第二項之範圍者，除經當事人合意外，其辯論及裁判
    ，不得依簡易程序之規定。觀之民國八十八年二月三日修正前民事訴訟法第四百
    三十五條規定自明。本件被上訴人於八十六年六月十九日起訴時，原以上訴人乙
    ○○及黃朝順二人為被告，嗣查悉黃朝順於起訴前之八十五年四月十二日早已死
    亡，雖即撤回該黃朝順部分之訴，並追加上訴人戊○○以次十二人為被告，惟該
    追加部分，被上訴人既係主張基於租賃物返還請求權及所有物返還請求權，請求
    交還土地，按出租人對於承租人之租賃物返還請求權，係以該物永久的占有之回
    復為標的，以此項請求權為訴訟標的時，其價額應以該物之價額為準（最高法院
    七十三年台抗字第二九七號判例參照）。本件被上訴人基於租賃物返還請求權及
    所有物返還請求權請求上訴人戊○○等十二人應將坐落台南縣七股鄉○○○段七
    一之五一、七一之五二、七一之五三、七一之一０四、七一之之五、七一之六、
    七一之四九、七一之五０、七一之一０六地號等九筆土地（共計一一‧六二二二
    公頃）交還上訴人，是追加之訴之訴訟標的價額應為新台幣（下同）八千一百三
    十五萬五千四百元（以八十六年七月土地公告現值每平方公尺七百元計算），顯
    見該追加之訴，不屬上開民事訴訟法第四百二十七條第一項及第二項所定應適用
    簡易訴訟程序之範圍，縱共同被告乙○○被訴部分，應適用簡易訴訟程序，然衡
    之前開說明，除經當事人合意外，仍不得依簡易程序之規定為辯論及裁判。且上
    訴人於原審審理中之八十七年三月十一日已具狀明示不同意被上訴人之追加，綜
    觀全卷又無兩造就此追加之訴合意適用簡易程序之記載，堪認兩造當事人無適用
    簡易訴訟程序之合意。原審未改依通常訴訟程序審理，仍依簡易訴訟程序為辯論
    及裁判，其訴訟程序自有重大瑕疵，況被上訴人之追加之訴，是否為法之所許，
    原審亦未置論。兩造既迄未合意由本院為裁判，揆諸前揭說明，為維持審級制度
    之必要，應予廢棄發回原審法院即本院新營簡易庭更為裁判，並不經言詞辯論逕
    為判決。
據上論結，本件上訴為有理由，依民事訴訟法第四百三十六條之一第三項、第四百五
十一條第一項、第四百五十三條，判決如主文。
中      華      民      國    八十九    年      六      月     十六     日
                                  臺灣臺南地方法院民事第三庭
~B審判長法  官  沈揚仁
~B      法  官  許蕙蘭
~B      法  官  鄭彩鳳
右正本證明與原本無異。
如對本判決上訴，須於判決送達後二十日內向本院提出上訴狀
中      華      民      國    八十九    年      六      月    十六    日
~B法院書記官  王冬荷


司法院資訊處製作；財團法人民間司法改革基金會備份。
